【裁判字號】    98,台上,731
【裁判日期】    980219
【裁判案由】    違反槍砲彈藥刀械管制條例
【裁判全文】
最高法院刑事判決              九十八年度台上字第七三一號
上  訴  人  甲○○
上列上訴人因違反槍砲彈藥刀械管制條例案件，不服台灣高等法
院高雄分院中華民國九十七年十一月二十五日第二審更審判決（
九十七年度上更(一)字第一九八號，起訴案號：台灣高雄地方法院
檢察署九十六年度偵字第一九一五三、二０八四０、二六一五五
號），提起上訴，本院判決如下：
    主  文
上訴駁回。
    理  由
按刑事訴訟法第三百七十七條規定，上訴於第三審法院，非以判
決違背法令為理由，不得為之。是提起第三審上訴，應以原判決
違背法令為理由，係屬法定要件。如果上訴理由書狀並未依據卷
內訴訟資料，具體指摘原判決不適用何種法則或如何適用不當，
或所指摘原判決違法情事，顯與法律規定得為第三審上訴理由之
違法情形，不相適合時，均應認其上訴為違背法律上之程式，予
以駁回。本件上訴人甲○○上訴意旨略稱：（一）原判決於事實
一認上訴人於民國九十一年五月間某日，自友人吳漢松處受託代
為寄藏制式手槍三支（即甲、乙、丙槍）及子彈十七顆等物，迄
於九十三年十月二十九日下午一時許，遭警查獲甲、乙槍，因其
同日起遭羈押，同年十一月十九日交保出所後，發現上開丙槍及
子彈十七顆未被查獲，即接續基於寄藏之故意，未經許可無故持
有之。而於理由內稱：「按寄藏行為，係指受寄代藏而言，而同
一寄藏行為若經判決確定，在最後事實審法院宣示判決後，行為
人繼續持有原槍、彈之行為，應屬新發生之事實，自非前確定判
決效力所及，仍應予以訴究。然行為人既未有受寄之行為，就新
發生之事實部分而言，即與寄藏罪之構成要件有間，應僅論以持
有之罪名」。則九十四年十一月十七日起上訴人繼續持有丙槍及
子彈十七顆之行為，究係基於寄藏之意思？或單純基於持有之意
思？原判決並未說明仔細，有事實與理由矛盾之違法。（二）上
訴人九十四年十一月十七日起繼續持有丙槍及子彈十七顆，其中
十顆子彈在九十六年三月十三日在大寮鄉○○街居所為警查獲，
而丙槍及子彈七顆在同年七月十八日在同鄉○○○路胞妹住處所
查獲。上訴人究竟為何原因將十顆子彈獨立另放而與丙槍及子彈
七顆拆開？原判決對此並未說明。攸關上訴人於羈押期間上訴人
之胞弟自行取走丙槍及子彈七顆，原審對此並未調查，有理由不
備之違法云云。
惟查原判決依憑上訴人不利於己之部分自白、證人吳聰鴻、吳美
月不利於上訴人之證言、扣案之義大利BERETTA 廠製，92DS型，
口徑9mm之制式半自動手槍（含彈匣一個，槍枝管制編號：00000
00000 號，下稱丙槍）、制式子彈十七顆、內政部警政署刑事警
察局九十六年八月八日刑鑑字第0960116345號槍彈鑑定書暨所附
編號1至5號照片、同局九十六年十月十一日刑際字第1960155383
號函暨所附之菲律賓國家警察署回函、同局九十六年四月九日刑
鑑字第0960047313號槍彈鑑定書暨所附照片、第一審法院九十四
年度訴字第一一二號、原審法院九十四年度上訴字第一０七一號
、最高法院九十七年度台上字第四三七三號之刑事判決書、台灣
高等法院被告前案紀錄表等證據，資以認定上訴人有原判決事實
欄所記載之犯罪事實，因而撤銷第一審關於上訴人部分不當之判
決，改判依想像競合犯之規定，從一重論處上訴人未經許可，持
有手槍罪刑（處有期徒刑伍年貳月，併科罰金新台幣拾萬元，罰
金如易服勞役，以新台幣壹仟元折算壹日。扣案之義大利BERETT
A廠製92DS型口徑9mm制式半自動手槍＜含彈匣壹個＞壹支及制式
子彈拾肆顆均沒收），已詳述其所憑之證據及理由。對於上訴人
辯稱：伊被羈押時，吳聰鴻整理房間發現上開丙槍及其中七顆制
式子彈，即自行取走。伊交保出來後詢問槍、彈去向，他說怕拿
給我會出去惹事，所以他就保管起來等語。經綜合調查證據之結
果，認均不足採；又證人吳聰鴻雖嗣後改稱：伊以為推給上訴人
就沒事，所以才會說是上訴人所交付，實際上係伊在上訴人羈押
期間，在上訴人之房間找到上開槍、彈的云云，惟證人於第一審
法院聲請羈押庭及第一審第一次訊問時，已知被檢察官起訴，竟
仍證稱：槍、彈係上訴人所交付等語，其嗣後翻異前詞，核係迴
護上訴人之詞。上訴人嗣後改稱：我要為吳聰鴻頂罪，才會說槍
、彈係其所交付，事實上係吳聰鴻在伊羈押期間，自己在伊房間
找到的云云，亦屬事後卸責之詞，同難採信；分別在判決內加以
指駁，並說明證據取捨及判斷之理由。另公訴意旨略以：上訴人
自九十一年五月間起至九十四年十一月十六日止，未經許可，無
故寄藏丙槍及十七顆制式子彈，為警查獲，因認上訴人此部分犯
有槍砲彈藥刀械管制條例第七條第四項無故寄藏手槍、第十二條
第四項之無故寄藏子彈罪云云。以本件上訴人於九十一年五月間
，以一行為同時寄藏上開制式槍枝丙槍、十七顆制式子彈及具有
殺傷力之德國制式半自動手槍（槍枝管制編號0000000000號，下
稱甲槍）與奧地利制式半自動手槍（槍枝管制編號0000000000號
，下稱乙槍）各一支（合稱前案槍枝）。本件與前案槍枝甲槍及
乙槍，其持有手槍及持有子彈二罪，原即有想像競合犯之裁判上
一罪之關係，為同一案件。是本件前案部分（甲槍及乙槍部分）
既經台灣高雄地方法院檢察署檢察官以九十三年度偵字第二一九
九三號起訴，經第一審法院九十四年度訴字第一一二號判決處以
有期徒刑六年，併科罰金新台幣二十萬元，復經台灣高等法院高
雄分院於九十四年十一月十六日以九十四年度上訴字第一０七一
號判決駁回上訴，嗣經最高法院於九十七年九月十一日駁回上訴
而告確定，而該確定判決之效力至前案最後事實審宣示判決之日
即九十四年十一月十六日止，是檢察官本案起訴事實中關於上訴
人自九十一年五月間起至九十四年十一月十六日止之寄藏丙槍及
十七顆子彈之行為，應為前案判決效力所及，而該前案既已確定
，就此部分原應依刑事訴訟法第三百零二條第一款之規定為免訴
之判決。惟檢察官認此部分與本件前開上訴人有罪部分具有裁判
上一罪之關係，爰不另為免訴判決之諭知，亦在判決內敘明。原
判決所為論述，核與卷證資料相符，從形式上觀察，並無違背法
令之情形。按認事採證、證據之取捨及證據證明力之判斷，俱屬
事實審法院之職權，苟無違背證據法則，自不能指為違法。原判
決對於上訴人有本件犯行，已說明其依憑之證據及理由，對於上
訴人之辯解，認不可採，及證人吳聰鴻嗣後翻異前詞，認係迴護
上訴人之詞，亦分別在判決內詳述其不予採納之理由，並無上訴
意旨所指違背法令之情形。上訴意旨所指各節，或為單純事實之
爭執，或不影響全部犯罪事實之認定而可認於原判決之主旨有影
響，或原審已加審酌、論斷，屬原審得本於職權裁量之事項，已
於判決內詳述其認事採證及證據取捨、判斷之理由，為其職權之
適法行使，或事證已臻明確並無再為傳訊調查必要之裁量事項，
核與法律規定得為第三審上訴理由之違法情形均不相適合，應認
其上訴違背法律上之程式，予以駁回。
據上論結，應依刑事訴訟法第三百九十五條前段，判決如主文。
中    華    民    國  九十八  年    二    月   十九   日
                      最高法院刑事第二庭
                          審判長法官  莊  登  照
                                法官  黃  一  鑫
                                法官  陳  世  淙
                                法官  許  錦  印
                                法官  林  俊  益
      本件正本證明與原本無異
                                      書  記  官
中    華    民    國  九十八  年    二    月  二十三  日
                                                      V


司法院資訊處製作；財團法人民間司法改革基金會備份。
